【裁判字號】    98,交聲,1859
【裁判日期】    980731
【裁判案由】    交管條例聲異
【裁判全文】
臺灣板橋地方法院交通事件裁定        98年度交聲字第1859號
                                    98年度交聲字第1860號
                                    98年度交聲字第1861號
                                    98年度交聲字第1862號
                                    98年度交聲字第1863號
原處分機關  交通部公路總局臺北區監理所板橋監理站
異  議  人
即受處分人  甲○○
上列異議人即受處分人因違反道路交通管理處罰條例案件，對於
交通部公路總局臺北區監理所板橋監理站91年11月27日、91年3
月7 日、91年2 月25日、94年8 月22日、94年9 月14日所為之裁
決處分（裁決字號：板監裁字裁第00-000000 號、00-000000 號
、00-000000 號、41-C00000000號、41-C00000000號）聲明異議
，本院裁定如下：
    主  文
異議駁回。
    理  由
一、按受處分人，不服第8 條主管機關所為之處罰，得於接到裁
    決書之翌日起20日內，向管轄地方法院聲明異議；交通法庭
    認聲明異議不合法律上之程式或其異議權已經喪失者，應以
    裁定駁回之，道路交通管理處罰條例第87條第1 項、道路交
    通案件處理辦法第18條前段分別定有明文。故受處分人自應
    於上開規定之期間內向法院聲明異議，倘受處分人逾期異議
    ，即於法不合，法院自應裁定駁回。次按違反道路交通管理
    事件統一裁罰標準及處理細則第5 條規定，處理違反道路交
    通管理事件，有關文書之送達程序，依行政程序法之規定；
    而行政程序法第74條第1 項僅規定寄存送達之方式，並無就
    行政文書寄存送達之生效時間另為規定，而駕駛人因交通違
    規事件，經監理站依道路交通管理處罰條例裁處罰鍰之裁決
    書，其性質係屬於處理違反「道路交通管理」事件之行政文
    書，尚未達法院依道路交通案件處理辦法第2 條第1 款所稱
    之「聲明異議之案件」之交通案件之程度，自不適用道路交
    通管理處罰條例第89條前段所指之法院受理「交通事件」準
    用刑事訴訟法之規定，從而有關裁決書送達之程序，自應依
    違反道路交通管理事件統一裁罰標準及處理細則第5 條之規
    定，即適用行政程序法有關文書送達之規定。再送達，於應
    受送達人之住居所、事務所或營業所為之；於送達處所不獲
    會晤應受送達人時，得將文書付與有辨別事理能力之同居人
    、受僱人或應送達處所之接收郵件人員；送達不能依前2 條
    規定為之者，得將文書寄存送達地之地方自治或警察機關，
    並做送達通知書2 份，一份黏貼於應受送達人住居所、事務
    所、營業所或其就業處所門首，另一份交由鄰居轉交或置於
    該送達處所信箱或其他適當位置以為送達；前項情形，由郵
    政機關為送達者，得將文書寄存於送達地之郵政機關，行政
    程序法第72條第1 項前段、第73條第1 項、第74條第1 項、
    第2 項分別定有明文，故依行政程序法第74條第1 項規定所
    為之寄存送達，並未準用民事訴訟法第138 條第2 項規定，
    自應於寄存送達當日即生送達效力（參臺灣高等法院院97年
    法律座談會刑事類提案彙編意見、最高行政法院95年度裁字
    第02663 號裁定意旨可資參照）。
二、經查：
  (一)原處分機關以異議人即受處分人甲○○騎乘如附表所示之機
    車，於附表所示之時、地，有如附表所示之違規行為，為附
    表所示之機關依道路交通管理處罰條例之規定，逕行舉發如
    附表所示之違反道路交通管理事件通知單，並移送原處分機
    關，原處分機關以違規事實明確，而依道路交通管理處罰條
    例之規定，於附表所示之日期為附表所示之裁決書，裁罰如
    附表所示之罰鍰。
  (二)附表編號1 至3 所示之裁決書，由原處分機關分別於91年11
    月27日、91年2 月25日、91年3 月6 日郵寄送達至異議人位
    於臺北縣三重市○○○路49之1 號3 樓住所，由異議人親自
    簽收，有該等裁決查詢報表、送達證書各6 份在卷可稽，前
    開裁決書分別於同年11月27日、91年2 月25日、91年3 月6
    日合法送達予受處分人即異議人，分別自翌日（即91年11月
    28日、91年2 月26日、91年3 月7 日）起算20日異議期間，
    另加計異議人因住所地設在臺北縣三重市，尚有在途期間2
    日，異議期間分別於91年12月19日、91年3 月19日、91年3
    月28日屆滿。
  (三)附表編號4 、5 所示之裁決書分別由郵務機關送達至被告位
    於臺北縣三重市○○○路49之1 號3 樓住所，因未獲被告或
    其同居人、受僱人收受，由郵務人員分別各作送達通知書2
    份，1 份黏貼於送達人住居所門首，1 份置於該送達處所信
    箱或其他適當位置，分別於94年8 月25日、94年9 月19日，
    寄存於送達地之郵務機關即三重正義郵局（三重1 支）以為
    送達等情，有前述舉發通知單、裁決書暨送達證書在卷足稽
    ，故分別自翌日（即94年8 月26日、94年9 月20日）起算20
    日異議期間，另加計異議人因住所地設在臺北縣三重市，尚
    有在途期間2 日，異議期間分別於94年9 月16日、94年10月
    11日屆滿。
  (四)惟異議人遲至98年7 月10日始向原處分機關就附表所示之裁
    決書提出聲明異議，有聲明異議狀收文章戳在卷可參，本件
    異議人聲明異議已逾法定不變期間，揆諸首開法條規定及說
    明，應裁定予以駁回。
三、據上論斷，應依道路交通案件處理辦法第18條，裁定如主文
    。
中    華    民    國    98    年    7     月    31    日
                           交通法庭法  官  何燕蓉
此正本與原本無異。
如不服本裁定，應於裁定送達後5 日內向本院提出抗告狀。
                                   書記官  李崇文
中    華    民    國    98    年    8     月    6     日
附表：
┌──┬─────┬───────┬────────┬────────┬──────┬────┐
│編號│案號      │ 裁決書字號   │舉發單位及單號  │違規事實        │違規時地    │罰鍰金額│
│    │          ├───────┤                │                ├──────┤        │
│    │          │ 裁決日期     │                │                │違規車輛車號│        │
├──┼─────┼───────┼────────┼────────┼──────┼────┤
│ 1  │98交聲1859│板監裁字裁第  │臺北縣警察局交通│道路交通管理處罰│87年5 月26日│7,200元 │
│    │          │00-000000 號  │警察隊三重分隊  │條例第21條第1 項│上午7 時40分│        │
│    │          │              │                │第1 款          │重新橋      │        │
│    │          ├───────┼────────┤未領有駕駛執照駕│            │        │
│    │          │91年11月27日  │北縣警刑交丙字第│駛機器腳踏車    ├──────┤        │
│    │          │              │466518號        │                │DQX-212     │        │
├──┼─────┼───────┼────────┼────────┼──────┼────┤
│ 2  │98交聲1860│板監裁字裁第  │臺北縣警察局三重│道路交通管理處罰│88年7 月3 日│7,200元 │
│    │          │00-000000 號  │分局大同派出所  │條例第21條第1 項│下午4 時30分│        │
│    │          ├───────┼────────┤第1 款          │正義南路17號│        │
│    │          │91年3 月7 日  │北縣警交甲字第  │未領有駕駛執照駕├──────┤        │
│    │          │              │0000000 號      │駛機器腳踏車    │DQX-21      │        │
├──┼─────┼───────┼────────┼────────┼──────┼────┤
│ 3  │98交聲1861│板監裁字裁第  │臺北縣警察局三重│道路交通管理處罰│88年12月14日│7,200元 │
│    │          │00-000000 號  │分局中興橋派出所│條例第21條第1 項│晚間10時10分│        │
│    │          ├───────┼────────┤第1 款          │三重市○○路│        │
│    │          │91年2 月25日  │北縣警交乙字第  │未領有駕駛執照駕│1號前       │        │
│    │          │              │0000000 號      │駛機器腳踏車    ├──────┤        │
│    │          │              │                │                │DJL-373     │        │
├──┼─────┼───────┼────────┼────────┼──────┼────┤
│ 4  │98交聲1862│板監裁字裁第  │臺北縣警察局三重│道路交通管理處罰│90年3 月16日│500元   │
│    │          │41-C00000000號│分局三重派出所  │條例第31條第3 項│下午6時30分 │        │
│    │          ├───────┼────────┤機車駕駛人未戴安│三重市○○路│        │
│    │          │94年8 月22日  │北縣警交字第    │全帽            ├──────┤        │
│    │          │              │C00000000 號    │                │QYC-756     │        │
├──┼─────┼───────┼────────┼────────┼──────┼────┤
│ 5  │98交聲1863│板監裁字裁第  │臺北縣警察局交通│道路交通管理處罰│90年6 月10日│9,600元 │
│    │          │41-C00000000號│警察隊三重分隊  │條例第21條第1 項│上午10時55分│        │
│    │          ├───────┼────────┤第1 款          │三重市○○路│        │
│    │          │94年9 月14日  │北縣警交字第    │未領有駕駛執照駕│一段        │        │
│    │          │              │C00000000 號    │車              ├──────┤        │
│    │          │              │                │                │QYC-756     │        │
└──┴─────┴───────┴────────┴────────┴──────┴────┘


司法院資訊處製作；財團法人民間司法改革基金會備份。
